---
title: "Untitled"
output: html_document
---

barras

http://www.sthda.com/english/wiki/ggplot2-barplots-quick-start-guide-r-software-and-data-visualization

```{r}
ggplot(penguins, aes(sex)) +
  geom_bar()
```

```{r}
ggplot(penguins, aes(sex)) +
  geom_bar() +
  coord_flip()
```

quita NA

```{r}
ggplot(penguins, aes(sex)) +
  geom_bar() +
  scale_x_discrete(limits = c("male", "female"))
```

meter color

```{r}
ggplot(penguins, aes(sex)) +
  geom_bar(fill = "lightblue", color = "black") +
  scale_x_discrete(limits = c("male", "female")) +
  theme_bw()
```


Añadir etiquetas

```{r}
ggplot(penguins, aes(sex)) +
  geom_bar(fill = "lightblue", color = "black") +
  scale_x_discrete(limits = c("male", "female")) +
  # podemos aprovechar para reordenar
  # scale_x_discrete(limits = c("female", "male")) +
  geom_text(stat="count", aes(label = ..count..)) +
  theme_bw()
```


Arreglar ajuste

```{r}
ggplot(penguins, aes(sex)) +
  geom_bar(fill = "lightblue", color = "black") +
  scale_x_discrete(limits = c("male", "female")) +
  geom_text(stat="count", aes(label = ..count..), vjust = 2) +
  theme_bw()
```

Si quisieramos por arriba 
```{r}
ggplot(penguins, aes(sex)) +
  geom_bar(fill = "lightblue", color = "black") +
  scale_x_discrete(limits = c("male", "female")) +
  geom_text(stat="count", aes(label = ..count..), vjust = -1) +
  theme_bw()
```

Se escapa hay que arreglar el eje

```{r}
ggplot(penguins, aes(sex)) +
  geom_bar(fill = "lightblue", color = "black") +
  scale_x_discrete(limits = c("male", "female")) +
  geom_text(stat="count", aes(label = ..count..), vjust = -1) +
  scale_y_continuous(limits = c(0,200)) +
  theme_bw()
```

Además si quisieramos incrementar

```{r}
ggplot(penguins, aes(sex)) +
  geom_bar(fill = "lightblue", color = "black") +
  scale_x_discrete(limits = c("male", "female")) +
  geom_text(stat="count", aes(label = ..count..), vjust = -1) +
  scale_y_continuous(limits = c(0,200), breaks = seq(0,200,20)) +
  theme_bw()
```

Si quieremos que se vean la lineas

```{r}
ggplot(penguins, aes(sex)) +
  geom_bar(fill = "lightblue", color = "black", alpha = .5) +
  scale_x_discrete(limits = c("male", "female")) +
  geom_text(stat="count", aes(label = ..count..), vjust = -1) +
  scale_y_continuous(limits = c(0,200), breaks = seq(0,200,20)) +
  theme_bw()
```

rellenar en función de los que hay de cada especia

```{r}
ggplot(penguins, aes(sex)) +
  geom_bar(aes(fill = species), color = "black", alpha = .5) +
  scale_x_discrete(limits = c("male", "female")) +
  geom_text(stat="count", aes(label = ..count..), vjust = -1) +
  scale_y_continuous(limits = c(0,200), breaks = seq(0,200,20)) +
  theme_bw()
```

Cambiar paleta https://coolors.co/

```{r}
ggplot(penguins, aes(sex)) +
  geom_bar(aes(fill = species), color = "black", alpha = .5) +
  scale_x_discrete(limits = c("male", "female")) +
  geom_text(stat="count", aes(label = ..count..), vjust = -1) +
  scale_y_continuous(limits = c(0,200), breaks = seq(0,200,20)) +
  scale_fill_manual(values = c("#861657", "#BBDBB4", "#FCF0CC")) + 
  theme_bw()
```

Cambiar a paletas prefefinidas

```{r}
ggplot(penguins, aes(sex)) +
  geom_bar(aes(fill = species), color = "black", alpha = .5) +
  scale_x_discrete(limits = c("male", "female")) +
  geom_text(stat="count", aes(label = ..count..), vjust = -1) +
  scale_y_continuous(limits = c(0,200), breaks = seq(0,200,20)) +
  scale_fill_brewer(palette = "Dark2") + 
  theme_bw()
```

Cambiar posiciones leyenda

```{r}
ggplot(penguins, aes(sex)) +
  geom_bar(aes(fill = species), color = "black", alpha = .5) +
  scale_x_discrete(limits = c("male", "female")) +
  geom_text(stat="count", aes(label = ..count..), vjust = -1) +
  scale_y_continuous(limits = c(0,200), breaks = seq(0,200,20)) +
  scale_fill_brewer(palette = "Dark2") + 
  theme_bw() +
  theme(legend.position = "bottom") # top, none
```

Meter etiqueta a cada uno

```{r}
ggplot(penguins, aes(sex)) +
  geom_bar(aes(fill = species), color = "black", alpha = .5) +
  geom_text(stat="count", aes(group = species, y = ..count..*2.2, label = ..count..), vjust = 3.8) +
  scale_x_discrete(limits = c("male", "female")) +
  scale_y_continuous(limits = c(0,200), breaks = seq(0,200,20)) +
  scale_fill_brewer(palette = "Dark2") + 
  theme_bw() +
  theme(legend.position = "bottom") # top, none
```

Cambiar posición y tb etiquetas

```{r}
ggplot(penguins, aes(sex)) +
  geom_bar(aes(fill = species), color = "black", alpha = .5, position = "dodge") +
  scale_x_discrete(limits = c("male", "female")) +
  geom_text(stat="count", aes(group = species, label = ..count..), vjust = 1.5, position = position_dodge(0.9), size = 4, color = "white") +
  scale_y_continuous(limits = c(0,100), breaks = seq(0,100,20)) +
  scale_fill_brewer(palette = "Dark2") + 
  theme_bw() +
  theme(legend.position = "bottom") # top, none
```

cambiar

```{r}
ggplot(penguins, aes(island, fill = sex)) +
  geom_bar() +
  scale_fill_brewer(palette = "Paired", na.value = "#000000")
```

dificil para comparar distribución

```{r}
ggplot(penguins, aes(island, fill = sex)) +
  geom_bar(position = "fill") +
  scale_fill_brewer(palette = "Paired", na.value = "#000000")
```

cambiar etiquetas a porcentaje

```{r}
ggplot(penguins, aes(island, fill = sex)) +
  geom_bar(position = "fill") +
  scale_fill_brewer(palette = "Paired", na.value = "#000000") +
  scale_y_continuous(labels = paste0(seq(0,100,25), "%"))
```

cambiar resto de etiquetas

```{r}
ggplot(penguins, aes(island, fill = sex)) +
  geom_bar(position = "fill") +
  scale_fill_brewer(palette = "Paired", na.value = "#000000") +
  scale_y_continuous(labels = paste0(seq(0,100,25), "%")) +
  labs(x="Isla",y="Porcentaje",title="Porcentaje de ping en cada isla", fill = "Sexo")
```

meter cambio etiqueta prboem

```{r}
ggplot(penguins, aes(island, fill = sex)) +
  geom_bar(position = "fill") +
  scale_fill_brewer(palette = "Paired", na.value = "#000000") +
  scale_y_continuous(labels = paste0(seq(0,100,25), "%")) +
  labs(x="Isla",y="Porcentaje",title="Porcentaje de ping en cada isla", fill = "Sexo") +
  scale_fill_discrete(labels = c("hembra", "macho", "desconocido")) 
```

```{r}
ggplot(penguins, aes(island, fill = sex)) +
  geom_bar(position = "fill") +
  scale_fill_brewer(palette = "Paired", na.value = "#000000", labels = c("hembra", "macho", "desconocido")) +
  scale_y_continuous(labels = paste0(seq(0,100,25), "%")) +
  labs(x="Isla",y="Porcentaje",title="Porcentaje de ping en cada isla", fill = "Sexo") 
```

Meter text color


```{r}
ggplot(penguins, aes(island, fill = sex)) +
  geom_bar(position = "fill") +
  scale_fill_brewer(palette = "Paired", na.value = "#000000", labels = c("hembra", "macho", "desconocido")) +
  scale_y_continuous(labels = paste0(seq(0,100,25), "%")) +
  labs(x="Isla",y="Porcentaje",title="Porcentaje de ping en cada isla", fill = "Sexo") +
  theme(legend.text = element_text(color = "blue"))
```



```{r}
ggplot(penguins, aes(island, fill = sex)) +
  geom_bar(position = "fill") +
  scale_fill_brewer(palette = "Paired", na.value = "#000000", labels = c("hembra", "macho", "desconocido")) +
  scale_y_continuous(labels = paste0(seq(0,100,25), "%")) +
  labs(x="Isla",y="Porcentaje",title="Porcentaje de ping en cada isla", fill = "Sexo") +
  theme(legend.text = element_text(color = "blue"),
  legend.background = element_rect(fill = "darkgray"),
  legend.key = element_rect(fill = "white", color = NA),
  # Change legend key size and key width
  legend.key.size = unit(1.5, "cm"),
  legend.key.width = unit(0.5,"cm"))
```



ANIMACION

```{r}
library(plotly)
```



```{r}
p <- ggplot(penguins, aes(sex)) +
  geom_bar()
ggplotly(p)
```

pasarselo y que intenten hacerlo

```{r}
ggplot(penguins, aes(bill_length_mm, bill_depth_mm)) +
  geom_point(aes(fill = island, shape = species, color = as.factor(year)), size = 5, alpha = .6) +
  geom_text(aes(label = ifelse(sex == "female", "F", "M"))) +
  scale_fill_manual(values = c(Biscoe="red", Dream="blue", Torgersen="green")) +
  scale_shape_manual(values = c(21,22,23)) +
  scale_color_manual(values = c("black", "white", "grey")) +
  guides(fill=guide_legend(override.aes=list(color=c(Biscoe="red", Dream="blue", Torgersen="green"))))
```


```{r}
p <- ggplot(penguins, aes(bill_length_mm, bill_depth_mm)) +
  geom_point(aes(fill = island, shape = species, color = as.factor(year)), size = 5, alpha = .6) +
  geom_text(aes(label = ifelse(sex == "female", "F", "M"))) +
  scale_fill_manual(values = c(Biscoe="red", Dream="blue", Torgersen="green")) +
  scale_shape_manual(values = c(21,22,23)) +
  scale_color_manual(values = c("black", "white", "grey")) +
  guides(fill=guide_legend(override.aes=list(color=c(Biscoe="red", Dream="blue", Torgersen="green"))))
ggplotly(p)
```

Scatter plot

```{r}
library(ggplot2)
library(gganimate)
library(babynames)
#library(hrbrthemes)

# Keep only 3 names
don <- babynames %>% 
  filter(name %in% c("Ashley", "Patricia", "Helen")) %>%
  filter(sex=="F")
  
# Plot
don %>%
  ggplot( aes(x=year, y=n, group=name, color=name)) +
    geom_line() +
    geom_point() +
    ggtitle("Popularity of American names in the previous 30 years") +
    ylab("Number of babies born")
```

```{r}
don %>%
  ggplot( aes(x=year, y=n, group=name, color=name)) +
    geom_line() +
    geom_point() +
    ggtitle("Popularity of American names in the previous 30 years") +
    ylab("Number of babies born") +
    transition_reveal(year)
#anim_save("287-smooth-animation-with-tweenr.gif")
```

Hacer facters

```{r}
library(gapminder)
ggplot(gapminder, aes(gdpPercap, lifeExp, size = pop, color = continent)) +
  geom_point() +
  #scale_x_log10() +
  theme_bw() +
  # gganimate specific bits:
  labs(title = 'Year: {frame_time}', x = 'GDP per capita', y = 'life expectancy') 
  #transition_time(year) +
  #ease_aes('linear')
```

scala log

```{r}
library(gapminder)
ggplot(gapminder, aes(gdpPercap, lifeExp, size = pop, color = continent)) +
  geom_point() +
  scale_x_log10() +
  theme_bw() +
  # gganimate specific bits:
  labs(title = 'Year: {frame_time}', x = 'GDP per capita', y = 'life expectancy') 
  transition_time(year) 
  #ease_aes('linear')
```

```{r}
library(gapminder)
ggplot(gapminder, aes(gdpPercap, lifeExp, size = pop, color = continent)) +
  geom_point() +
  scale_x_log10() +
  theme_bw() +
  # gganimate specific bits:
  labs(title = 'Year: {frame_time}', x = 'GDP per capita', y = 'life expectancy') +
  transition_time(year) 
  #ease_aes('linear')
```